臺灣花蓮地方法院交通事件裁定　　　　100年度交聲字第218號
原處分機關　交通公路總局臺北區監理所花蓮監理站
異　議　人
即受處分人　葉德龍
上列異議人即受處分人因違反道路交通管理處罰條例案件，對於
交通部公路總局臺北區監理所花蓮監理站民國100年6月22日所為
之處分（花監違字第44-P00000000號），聲明異議，本院裁定如
下：
    主  文
異議駁回。
    理  由
一、按受處分人，不服第8 條主管機關所為之處罰，得於接到裁
    決書之翌日起20日內，向管轄地方法院聲明異議，道路交通
    管理處罰條例第87條定有明文。又聲明異議，應以司法狀紙
    ，敘述異議之理由，提出於原處分機關為之。原處分機關應
    於接受異議書狀後5 日內，將該案卷宗及有關證物，送交該
    管法院；交通法庭認聲明異議不合法律上之程式或其異議權
    已經喪失，且無從補正者，應以裁定駁回之，道路交通事件
    處理辦理第12、17條前段定有明文。而上開20日乃法定不變
    期間，如遲誤該期間，法院自應以聲明異議不合法律上程式
    ，且無從補正，裁定駁回。
二、又處理違反道路交通管理事件，有關文書送達之程序，依行
    政程序法之規定，違反道路交通管理事件統一裁罰基準及處
    理細則第5 條定有明文。而送達，於應受送達人之住居所、
    事務所或營業所為之，但在行政機關辦公處所或他處會晤應
    受送達人時，得於會晤處所為之。於應送達處所不獲會晤應
    受送達人時，得將文書付與有辨別事理能力之同居人、受僱
    人或應送達處所之接收郵件人員。如不能依前二條規定為之
    者，得將文書寄存送達地之地方自治或警察機關，並作送達
    通知書2份 ，一份黏貼於應受送達人住居所、事務所、營業
    所或其就業處所門首，另一份交由鄰居轉交或置於該送達處
    所信箱或其他適當位置，以為送達。前項情形，由郵政機關
    為送達者，得將文書寄存於送達地之郵政機關，行政程序法
    第72條第1項、第73條第1項、第74條第1項、第2項分別明揭
    此旨。雖道路交通管理處罰條例第89條前段雖規定法院受理
    有關交通事件，準用刑事訴訟法之規定，而刑事訴訟法第62
    條復規定：「送達文書，除本章有特別規定外，準用民事訴
    訟法之規定」。惟監理站之裁決書性質上係屬行政文書，非
    法院受理有關交通事件之文書，故其送達本即應直接適用行
    政程序法之規定，而無再輾轉準用其他規定之必要。
三、再按行政程序法第74條之寄存送達規定並無就行政文書送達
    之生效時間另為規定，自應認以寄存之日起即為送達生效之
    日（臺灣高等法院暨所屬法院97年法律座談會刑事類提案第
    42號意旨參照）。又寄存送達之文書，已使應受送達人可得
    收領、知悉，其送達之目的業已實現，自應發生送達之效力
    。寄存送達，其發生送達效力之時間，雖可能影響當事人得
    為訴訟行為之時機，立法政策上係採於寄存送達完畢時發生
    效力，或應如同民事訴訟法第138條第2項規定，自寄存之日
    起經10日發生效力，抑或應採較10日為更長或更短之期間，
    宜由立法者在不牴觸憲法正當程序要求之前提下，裁量決定
    之，不能僅因相關法規規定未如同民事訴訟法第138條第2項
    設有自寄存之日起經10日發生送達效力之規定，即遽認違反
    平等原則，司法院釋字第667號解釋理由闡釋甚明 （最高行
    政法院99年度裁字第3451號裁定、99年度裁字第828 號裁定
    意旨參照）。末按法院訴訟當事人在途期間標準第4條第1款
    第2目規定：道路交通案件處理辦法第12條 （現修正為道路
    交通事件處理辦法第13條，然法院訴訟當事人在途期間標準
    並未隨同修正）規定交通案件聲明異議之在途期間扣除，依
    下列規定辦理：1.居住於臺灣地區者：(2) 當事人非居住於
    處罰機關所在之鄉、鎮、市(包括縣轄市、省轄市及院轄市)
    ，但居住於受理聲明異議案件法院之管轄區域者，依本標準
    第2條第1款中之「地方法院在途期間」欄所載日數，扣除在
    途期間。是關於本件原處分機關所為之裁決送達日期及異議
    人聲明異議期間之計算，均應依上開規定為認定。
四、本件異議人即受處分人（下稱異議人）葉德龍於民國99年 9
    月11日，駕駛Ｃ9-1326號自小客車，行經花蓮縣花蓮市○○
    路與榮正街口，因闖紅燈遭警開單舉發，並經原處分機關於
    100年6月22日以花監違字第裁44-P00000000號違反道路交通
    管理事件裁決書，裁處異議人新臺幣4,000元 ，並記違規點
    數3點 ，上開裁決書經原處分機關交付郵務機關向異議人住
    所地即花蓮縣花蓮市○○路303巷3之7號為送達 ，惟因未獲
    會晤本人且無受領文書之同居人、受雇人或應受送達處所接
    收郵件人員，而在100年6月27日寄存於花蓮下美崙郵局，並
    作送達通知書2份，1份黏貼於應受送達人門首，1 份置於該
    受送達處所信箱或其他適當位置，以為送達等情，此有原處
    分機關送達證書影本1 份在卷可佐，堪認原處分機關業將本
    件裁決書合法寄存送達予異議人，依上開規定，自應以寄存
    之日即100年6月27日視為異議人收受送達之日期。
五、再者，原處分機關位於花蓮縣吉安鄉○○路○段152號，而異
    議人之住所在花蓮縣花蓮市○○路，與原處分機關所在地並
    非屬同一個縣轄市，惟異議人仍居住於受理本件聲明異議案
    之本院管轄區域內，依法院訴訟當事人在途期間標準第4 條
    第1款第2目及第2條第1款等規定，異議人提出聲明異議，毋
    庸扣除在途期間，故本件聲明異議期間，應自裁決書送達日
    即100年6月27日之翌日起算20日，原應至100年7月17日即已
    屆滿，因該日為星期日，依道路交通管理處罰條例第89條前
    段準用刑事訴訟法第65條再準用民法第122條之規定 ，以次
    上班日即100年7月18日為異議期間之末日，惟異議人遲至10
    0年7月19日始具狀聲明異議，此有蓋有原處分機關收文章之
    聲明異議狀即訴願書乙份附卷可按，是以異議人聲明異議之
    時間自其收受裁決書之翌日起算，已逾前述聲明異議之法定
    不變期間，則揆諸首揭規定，其異議不合法律上之程式且無
    從補正，自應將其異議駁回。
六、依道路交通事件處理辦法第17條，裁定如主文。
中    華    民    國   100    年    7     月    29    日
                  交通法庭     法  官  吳育汝
上列正本證明與原本無異。
如對本裁定不服，應於送達後 5日內，向本院提出抗告狀（應抄
附繕本）。
中    華    民    國   100    年    8     月    1     日
                               書記官